【裁判字號】    98,易,2209
【裁判日期】    981116
【裁判案由】    竊盜
【裁判全文】
臺灣臺中地方法院刑事判決              98年度易字第2209號
公  訴  人  臺灣臺中地方法院檢察署檢察官
被      告  甲○○
            戊○○
共      同
選任辯護人  涂芳田律師
上列被告等因竊盜案件，經檢察官提起公訴(98年度偵字第5417
號)，本院判決如下：
    主    文
甲○○竊盜，處有期徒刑捌月。
戊○○無罪。
    犯罪事實
一、甲○○(綽號阿水)前於民國92年間因竊盜案件，經臺灣南投
    地方法院於93年10月14日以93年度易字第341號判處有期徒
    刑9月，緩刑5年確定(不構成累犯)。緣大鐘印染股份有限公
    司(下稱大鐘印染公司)係臺中縣烏日鄉○○○段87地號土地
    之所有權人，該公司就其所有座落上開土地上之臺中廠廠房
    、設備，於97年9月23日與巴黎開發有限公司(下稱巴黎公司
    )簽訂「大鐘印染臺中廠廠房、設備買賣、拆除暨廢棄物清
    運契約書」，就該廠房建物及設施配備拆除、運除施工範圍
    ，於契約第3條訂明：「拆除含基地挖除 (應開挖至GL-50cm
    以下)，地面建築物之RC材、磚塊、級配原土等應回填、夯
    實原土層；其他廠房屋頂之石棉瓦、水泥鑽板、隔熱板、保
    溫棉等所有建築廢棄物，乙方(即巴黎公司)應全數無償依廢
    棄物清理法及相關法令之規定，拆除並清運至法定合格處理
    機構處理，且應取得廢棄物處理之合法證明文件」；巴黎公
    司於97年9月26日另與上瑞營造有限公司(下稱上瑞公司)簽
    訂「廠房、設備買賣、拆除暨廢棄物清運契約書」，將大鐘
    印染公司臺中廠廠房、設備轉賣予上瑞公司並由上瑞公司負
    責拆除，雙方就廠房建物及設施配備拆除、運除施工範圍，
    亦於契約第3條訂明：「拆除含基地挖除(應開挖至GL-50cm
    以下)，地面建築物之RC材、磚塊、級配原土等應回填、夯
    實原土層；其他廠房屋頂之石棉瓦、水泥鑽板、隔熱板、保
    溫棉等所有建築廢棄物，乙方(即上瑞公司)應全數無償依廢
    棄物清理法及相關法令之規定，拆除並清運至法定合格處理
    機構處理，且應取得廢棄物處理之合法證明文件」。其後，
    上瑞公司再就一般事業廢棄物之處理，自98年1月9日起至同
    年3月9日止，委託溪尾科技股份有限公司(下稱溪尾公司)處
    理；就大鐘印染廠房整地、回填工程，另於98年2月1日轉包
    予甲○○承攬，工程期限自98年2月3日起至同年3月31日止
    。甲○○承攬後，明知現場建物拆除後產生之RC材、磚塊及
    因挖除建築基礎地基時所挖取之土石級配均應回填、夯實原
    土層，縱若回填後仍有剩餘，未經土地所有權人大鐘印染公
    司之同意或授權，不得外運販售，竟意圖為自己不法之所有
    ，至工地現場勘查建物拆除及地基挖除工程進行情況後，於
    98年2月14日中午，先以電話聯絡不知情之安信砂石場(位在
    臺中縣霧峰鄉○○段609地號)負責人黃炳森，表示欲販賣土
    石級配給黃炳森，經黃炳森應允後，即委請上瑞公司所僱用
    負責拆除工程及工地維安工作之現場負責人戊○○僱請砂石
    車司機，旋於翌日即98年2月15日上午8時許起，由不知情之
    戊○○依其所告知之載運地點，指示不知情之挖土機司機顏
    聰明、砂石車司機陳崇彥(駕駛車號7J-066號曳引車、9S-07
    號半拖車)、梁楸楠 (駕駛車號536-HU號曳引車、25-VT號半
    拖車)、黃奇聖(駕駛車號218-GK號曳引車、PI-M3號半拖車)
    ，將工地現場經其挑選後之土石級配，挖取載運至安信砂石
    場販賣，其並指示不知情之林奇宏在現場記錄砂石車之出貨
    次數及開立出貨單以掌握載運之土石級配數量。嗣於98年2
    月15日下午3時30分許，為警據報分別在上開工程地點、安
    信砂石場查獲，迄至警方查獲時止，共計載運1222.8立方米
    土石級配【次數：76台車，價值約新臺幣(下同)50萬元】至
    安信砂石場販賣，甲○○即以此方式，竊取大鐘印染公司所
    有之土石級配計1222.8立方米(顏聰明、陳崇彥、梁楸楠、
    黃奇聖、林奇宏、黃炳森等人均另經檢察官為不起訴處分)
    。
二、案經臺中縣警察局烏日分局報請臺灣臺中地方法院檢察署檢
    察官偵查起訴。
    理  由
壹、有罪部分：
一、程序方面：
(一)本案被告甲○○所犯刑法第320條第1項之竊盜罪，屬刑事訴
    訟法第376條第2款所列之罪，依同法第284條之1規定，第一
    審得由法官獨任進行審判程序，合先敘明。
(二)按被告以外之人於審判外之陳述，雖不符前4條之規定，而
    經當事人於審判程序同意作為證據，法院審酌該言詞陳述或
    書面陳述作成時之情況，認為適當者，亦得為證據。當事人
    、代理人或辯護人於法院調查證據時，知有第159條第1項不
    得為證據之情形，而未於言詞辯論終結前聲明異議者，視為
    有前項之同意，刑事訴訟法第159條之5定有明文。本案判決
    以下所引用檢察官所舉各項證據，業經被告甲○○、選任辯
    護人於本院審理時表示無意見，同意作為證據，迄於言詞辯
    論終結前亦未聲明異議，本院審酌該等證據之取得過程並無
    瑕疵，與本案待證事實間復具有相當之關聯性，以之為本案
    證據尚無不當，自得採為證據。
二、認定犯罪事實所憑之證據及理由：
    訊據被告甲○○固不否認向上瑞公司承攬大鐘印染公司廠房
    建物拆除後之整地及回填工程，並於98年2月15日委由戊○○僱請砂石車載運工地現場土石級配1222.8立方米至安信砂
    石場販賣，賣得價款約50萬元之事實，惟矢口否認有何竊盜
    犯行，辯稱：伊回填整地交給地主，上瑞公司轉包給伊時，
    沒有約定說剩餘土石要如何處理，依慣例剩餘的土石伊有權
    利可以運出去販賣云云；選任辯護人亦為被告甲○○辯護稱
    ：依被告甲○○與上瑞公司間之承攬契約約定，剩餘土方之
    處理由被告甲○○自行負責，故在回填、夯實地面平整後，
    多餘之土方，甲○○主觀上認應由其自行處理，才將多餘之
    級配土石運出販賣。況大鐘印染公司將該廠區委託巴黎公司
    拆除及出售全部拆除之建築物料，巴黎公司再將上開工程委
    託上瑞公司承攬及轉售上開建築物料，上瑞公司自行負責廠
    房之拆除，而廠區地面之基地樑、柱挖除及回填整地部分，
    則委託被告甲○○負責。有關剩餘之非廢棄物級配土石，大
    鐘印染公司與巴黎公司間之契約並未約定應如何處理，而觀
    諸大鐘印染公司與巴黎公司簽約之真意，所有拆除後之廢棄
    物(建築廢棄物包含廢棄物與鋼、鐵、土、石等可回收物)均
    由巴黎公司負責清理，則清理拆除之鋼鐵予以回收販賣，屬
    於履行契約行為，何以清理可回收之多餘土石予以販賣，即
    為竊盜？本案應屬履行契約之行為，即便契約內容有不明之
    處，亦屬民事契約爭議，被告並無謂自己不法所有之竊盜犯
    意，更無竊取他人財物之行為云云。經查：
(一)大鐘印染公司為臺中縣烏日鄉○○○段87地號土地之所有權
    人，該公司就所有座落上開土地之臺中廠廠房、設備，於97
    年9月23日與巴黎公司簽訂「大鐘印染臺中廠廠房、設備買
    賣、拆除暨廢棄物清運契約書」，其中契約第1條就設備範
    圍，明訂：「乙方(即巴黎公司)應依甲方(即大鐘印染公司)
    指示拆除如契約附件圖說所列區域之廠房、建物及所屬之設
    施配備」、第3條就廠房建物及設施配備拆除、運除施工範
    圍，明訂：「拆除含基地挖除 (應開挖至GL-50cm以下)，地
    面建築物之RC材、磚塊、級配原土等應回填、夯實原土層；
    其他廠房屋頂之石棉瓦、水泥鑽板、隔熱板、保溫棉等所有
    建築廢棄物，乙方(即巴黎公司)應全數無償依廢棄物清理法
    及相關法令之規定，拆除並清運至法定合格處理機構處理，
    且應取得廢棄物處理之合法證明文件」；巴黎公司於97年9
    月26日另與上瑞公司簽訂「廠房、設備買賣、拆除暨廢棄物
    清運契約書」，將上開大鐘印染公司臺中廠廠房、設備轉賣
    予上瑞公司並由上瑞公司拆除，且就買賣之廠房、設備範圍
    、廠房建物及設施配備拆除、運除施工範圍，於契約第1條
    、第3條亦為其與大鐘印染公司間上述契約約定事項完全相
    同內容之訂定。其後，上瑞公司再就拆除工程中產生之一般
    事業廢棄物，自98年1月9日起至同年3月9日止，委託溪尾公
    司處理；就大鐘印染廠房建物拆除後整地、回填工程，另於
    98年2月1日轉包由甲○○承攬施作，工程期限自98年2月3日
    起至同年3月31日止之事實，分別有臺中縣烏日鄉○○○段
    87地號土地建物查詢資料1張【見臺灣臺中地方法院檢察署
    98年度核交字第471號卷(下稱核交字第471號卷)第10頁】、
    大鐘印染公司與巴黎公司簽訂之大鐘印染臺中廠廠房、設備
    買賣、拆除暨廢棄物清運契約書1份【見臺灣臺中地方法院
    檢察署98年度偵字第5417號卷(下稱偵字第5417號卷)第75至
    83頁】、巴黎公司與上瑞公司簽訂之廠房、設備買賣、拆除
    暨廢棄物清運契約書1份(見核交字第471號卷第17至29頁)、
    溪尾公司98年1月9日98溪科(物)字第0013號函暨檢附一般事
    業廢棄物委託處理契約書1張、營建混合物統計聯單3張、事
    業廢棄物委託共同處理管制遞送三聯單90張(見核交字第471
    號卷第31至125頁)、上瑞公司與被告甲○○簽訂之承攬契約
    書(見核交字第471號卷第12頁)在卷可稽，此部分事實，堪
    先認定。
(二)而就大鐘印染公司與巴黎公司間、巴黎公司與上瑞公司間之
    契約書所載廠房建物、設備之買賣與拆除、運除施工範圍，
    依證人即大鐘印染公司負責人丙○○於偵訊時證述：伊與巴
    黎公司簽約時約定廢棄物要運送合法處理廠，土石方依契約
    規定要回填及夯實，當時沒有想到會有剩下土石。契約所謂
    建築廢棄物包括建築所用之砂石(不包括從地底挖出的砂石)
    ，鋼筋、石綿瓦等，去年鋼筋價值上漲，將建築物拆除後鋼
    筋價值相當高，我們約定巴黎公司可以拿去處理或變賣，另
    外還有一些舊的設備，巴黎公司也一併拿去變賣，補償的金
    錢統稱為工程設備費，共計3千萬元，所以在開工前巴黎公
    司預先將這部分以金錢補償給我們，這在契約書第5條有說
    明，工程設備費僅是指當時建廠時以人工建造之材料而已，
    並沒有包括土石，這些土石原本是屬於我們的，若這些土石
    變賣，應該要知會我們，當初他們也沒有知會我們等語 (見
    偵字第5417號卷第92至94頁)，及證人即上瑞公司實際負責
    人丁○○於本院審理時證稱：巴黎公司與上瑞公司契約書第
    5條所稱工程設備費用3,500多萬元，是指工廠拆除下來的東
    西如鋼筋、設備，等於是我們將廠房、裡面的設備、及拆除
    後可以再利用的東西買下來。當時是約定回填至原地面高地
    ，其餘多出來的東西，就要清除，當時不知道土石會多出來
    ，並沒有提到多出來的砂石要如何處理，我們是拆除後馬上
    回填，一邊拆除一邊回填，不知道後來會多出來這些土石等
    語(見本院98年10月26日審判筆錄第11頁)。可知大鐘印染公
    司與巴黎公司簽約時，就建物拆除後之RC材、磚塊、因清除
    地基時所挖取之級配原土，並未預期於回填後會有剩餘之情
    形，是依其等簽約時之真意，建物拆除後之RC材、磚塊、級
    配原土等，應均用以回填、夯實原土層，以回復至上開號地
    土地地面平整之狀態。基此，該等RC材、磚塊、級配原土，
    既係作為回填整地之用，顯然並未在大鐘印染公司販賣予巴
    黎公司之廠房設備標的範圍內，自亦非屬巴黎公司販賣予上
    瑞公司之標的範圍，而仍由大鐘印染公司保有所有權甚明。
(三)又被告甲○○於98年2月14日先以電話向安信砂石場負責人
    黃炳森告知有級配要販賣予安信砂石場，約定每1立方米450
    元後，委請工地現場負責人戊○○代為僱請砂石車司機，而
    於98年2月15日上午起，由戊○○依其所告知之載運地點，
    在現場指示挖土車司機顏聰明挖取土石，砂石車司機陳崇彥
    、梁楸楠、黃奇聖載運砂石，並由林奇宏在現場紀錄砂石車
    出貨次數並開立出貨單，自98年2月15日上午8時起迄至同日
    下午3時30分為警據報查獲時止，共已載運76台車1222.8立
    方米，價值約50萬元之土石級配至安信砂石場販賣之事實，
    為被告甲○○所不否認，復經證人顏聰明、陳崇彥、梁楸楠
    、黃奇聖、林奇宏、黃炳森於警詢、偵訊時證述綦詳【見臺
    中縣警察局烏日分局中縣烏警偵字第0980000927號卷 (下稱
    警卷)第25至26頁、第32至33頁、第40至41頁、第49至51頁
    、第69至70頁、第90至91頁、偵字第5417號卷第46至48頁】
    ，並有臺中縣警察局烏日分局扣押筆錄、扣押物品目錄表(
    見警卷第62至65頁、第75至77頁)、代保管單(見警卷第38頁
    、第46頁、第57頁、第79頁)、佳平企業有限公司出貨單44
    張(業主為大鐘印染公司、工作地點為大鐘印染至安信公司)
    、安信展業有限公司過磅單16張、聯合出貨單1張(見警卷第
    58至61頁、第79至85頁)、車籍查詢-基本資料詳細畫面4張(
    見警卷第47頁、第67頁、第86至87頁)附卷可參，被告甲○○主觀上既明知現場土石應予回填至地面平整，竟仍委請戊○○僱請砂石車，載運現場土石級配至安信砂石場販售，其
    有竊取本案工地現場土石級配之行為甚為明確。
(四)被告甲○○及選任辯護人雖以前詞置辯，然查：
    1.本件廠房建物拆除及廢棄物清運工程係於98年3月5日完工
      將地面填平，98年3月9日驗收完畢，業經證人即大鐘印染
      公司機電科科長陳戊寅於偵訊時證述明確 (見偵字第5417
      號卷第68頁)，被告甲○○於本院審理時亦坦認其所承攬
      之整地回填工程係於98年2月20日初步完成(見本院98年10
      月26日審判筆錄第20頁)；又98年2月15日下午3時30分為
      警查獲時，本件工地現場仍在進行地下室基礎打除、回填
      等工程，警卷第111、112頁照片有挖取凹下去的地方是大
      樓地下室，是要回填的，現場是一邊拆除，一邊分類，分
      類整理一堆後，將廢棄物運送至溪尾公司，拆除到地下室
      才開始整地，並一邊回填等情，亦經證人丁○○於本院審
      理時結證在卷(見本院98年10月26日審判筆錄第15頁)，並
      有卷附查獲時警方所拍攝之工地現場照片存卷足參 (見警
      卷第111至112頁)。被告甲○○雖以其與上瑞公司所簽訂
      之承攬契約書第4條記載「工程所需機具車輛、人員及剩
      餘土方之處理，皆由承攬人自行負擔及處理」據為其有權
      販賣土石之依據，然警方查獲時工地現場既仍進行地下室
      基礎拆除工程，顯尚未回填、整地，則現場堆積土石於回
      填後是否會有剩餘，仍未有定論，參以被告甲○○於偵訊
      時自承：伊去工地那裡做這個工程2天，第1天是去看地形
      ，第2天才開始載運，是伊叫他們挖起來的。本來這些土
      石混合物是要送去溪尾，伊想說伊常跟黃炳森進料，之後
      要抵銷進料的貨款，所以載去他那邊賣等語(見偵字第541
      7號卷第43頁)，顯見被告於施工第2天即將現場土石級配
      載運外送販售，並非處理完工後剩餘之土石，被告及選任
      辯護人辯稱係依承攬契約將多餘之土石販賣出售，顯屬不
      實，無可採信。
    2.又觀之卷附警方查獲時拍攝之工地現場照片，顏聰明所駕
      駛之挖土機所在位置及所挖取者，係幾無摻雜其他鋼筋、
      混凝土塊、磚塊等物而可供作級配使用之土石(見警卷第1
      07頁下方、第110頁下方及第111頁上方照片)，此並經被
      告甲○○於警詢時供認：伊就是看那些砂石漂亮，所以就
      叫工人將砂石外運至安信砂石場，那些砂石是怪手清除建
      築基礎(地基)時由地面挖出來的，堆積成堆，伊看那些土
      石混合物很漂亮，倒進棄土場浪費，伊挑漂亮的載運去砂
      石場，以每立方米450元價格將砂石販售予安信砂石場，
      算是交換價格，因為伊施工也會需要成品，伊也會向安信
      砂石場買，伊所申請合法的棄土場在烏日鄉溪尾村附近等
      語(見警卷第4至5頁)，堪認被告甲○○販賣予黃炳森之土
      石，係挖除建築地基時由地面挖出來的土石級配，而非工
      程廢棄土方，且以黃炳森願以每立方米450元之高價向甲○○購買，足徵被告甲○○遣工挖取變賣之土石級配，具
      有相當市場價值，被告甲○○將挑選後漂亮之土石載出販
      賣，其有竊取土石販賣圖利之意圖至明，此益徵被告甲○○所辯，顯非可採。
    3.至於證人丁○○雖於本院審理時證稱：當初沒有說剩餘土
      方是屬於誰所有，伊也沒有特別交代甲○○如何回填，只
      說回填到原地面高度，依整地慣例多的就是運出清除，可
      以賣的東西就賣，不能賣的就丟到廢棄物處理場等語 (見
      本院98年10月26日審判筆錄第9至10頁)，惟證人丁○○亦
      證述現場施工狀況於拆除到地下室時，一邊進行拆除時，
      甲○○應同時進行回填整地等語 (見本院98年10月26日審
      判筆錄第8頁、第14頁)，而被告甲○○係於施工第2天即
      將現場土石級配載運外送販售，並非清除完工後多餘之土
      石，有如前述，證人丁○○上開所述自不足為有利被告甲○○之認定。
(五)綜上所述，被告甲○○及選任辯護人上開辯詞，俱屬事後卸
    責之詞，咸無可採。本案事證已臻明確，被告甲○○竊盜犯
    行已堪認定，應予依法論科。
三、論罪科刑之理由：
    核被告甲○○所為，係犯刑法第320條第1項之普通竊盜罪。
    被告甲○○利用不知情之戊○○指示不知情之挖土機司機顏
    聰明、砂石車司機陳崇彥、梁楸楠、黃奇聖、現場開單工人
    林奇宏挖取前開土石載運販賣，為間接正犯。被告甲○○於
    短時間內在同一地點挖取土石級配，陸續外運計有76台車，
    侵害同一之法益，各次行為之獨立性極為薄弱，依一般社會
    健全觀念，在時間差距上，難以強行分開，在刑法評價上，
    以視為數個竊盜舉動之接續施行，合為包括之一行為予以評
    價，較為合理，應屬接續犯，為包括一罪。爰審酌被告甲○○利用承攬大鐘印染公司廠房拆除後之整地回填工程之便，
    竟藉機盜取他人所有土石，案發後復一再否認犯行，其行為
    殊不可取，兼衡酌被告甲○○犯罪之動機、智識程度、手段
    、所生危害、所得利益及其犯後態度等一切情狀，量處如主
    文所示之刑。又警方查扣之挖土機1台、曳引車3台，均非屬
    被告甲○○所有，另扣案之出貨單、過磅單，分屬業據檢察
    官不起訴處分之司機陳崇彥、梁楸楠、黃奇聖、黃炳森所有
    ，亦非被告甲○○所有之物，且上開物品均非屬違禁物品，
    核與刑法第38條之沒收要件不符，爰均不予宣告沒收。
貳、無罪部分：
一、公訴意旨略以：被告戊○○與同案被告甲○○明知共同基於
    意圖為自己不法之所有之犯意聯絡，由被告甲○○於98年2
    月14日中午，聯絡不知情之安信砂石場負責人黃炳森，表示
    欲販賣砂石級配給黃炳森，經黃炳森應允後，旋於翌日即98
    年2月15日上午8時許起，由被告戊○○指示不知情之挖土機
    司機顏聰明、砂石車司機陳崇彥、梁楸楠、黃奇聖，將座落
    臺中縣烏日鄉○○○段87號土地上大鐘印染公司臺中廠拆除
    工地現場之土石級配載至安信砂石場販賣，並指示不知情之
    林奇宏，在工地現場記錄砂石車之出貨次數及開立簽單。嗣
    於98年2月15日下午3時30分許，為警據報在上開工程地點查
    獲。而至警方查獲為止，共計載運1222.8立方米之砂石級配
    (76台車，價值約50萬元)至安信砂石場販賣，因認被告戊○○與同案被告甲○○共犯刑法第320條第1項之普通竊盜罪嫌
    云云。
二、按犯罪事實應依證據認定之，無證據不得認定犯罪事實；又
    不能證明被告犯罪者，應諭知無罪之判決，刑事訴訟法第15
    4條第2項、第301條第1項分別定有明文。次按事實之認定，
    應憑證據，如未能發現相當證據，或證據不足以證明，自不
    能以推測或擬制之方法，以為裁判基礎；又認定不利於被告
    之事實，須依積極證據，苟積極證據不足為不利於被告事實
    之認定時，即應為有利於被告之認定，更不必有何有利之證
    據；認定犯罪事實所憑之證據，雖不以直接證據為限，間接
    證據亦包括在內，然而無論直接或間接證據，其為訴訟上之
    證明，須於通常一般之人均不致有所懷疑，而得確信其為真
    實之程度者，始得據為有罪之認定，倘其證明尚未達到此一
    程度，而有合理之懷疑存在時，致使無從形成有罪之確信，
    在刑事訴訟「無罪推定」、「罪疑唯輕」原則下，依據「罪
    證有疑，利於被告」之證據法則，即不得遽為不利被告之有
    罪認定，最高法院分別著有40年臺上字第86號、30年度上字
    第816號、76年臺上字第4986號判例可資參照。再刑事訴訟
    法第161條於91年2月8日修正公布，修正後同條第1項規定檢
    察官就被告犯罪事實，應負舉證責任，並指出證明之方法。
    因此，檢察官對於起訴之犯罪事實，應負提出證據及說服之
    實質舉證責任。倘其所提出之證據，不足為被告有罪之積極
    證明，或其闡明之證明方法，無從說服法官以形成被告有罪
    之心證，基於無罪推定之原則，自應為被告無罪判決之諭知
    ，最高法院亦著有92年臺上字第128號判例參照。
三、公訴意旨認被告戊○○涉有上開罪嫌，乃以：(一)被告甲○○
    於警詢、偵訊時供稱請被告戊○○僱用砂石車載運砂石之事
    實；(二)證人顏聰明、陳崇彥、梁楸楠、黃奇聖、林奇宏於偵
    訊時證稱在現場是聽從現場負責人戊○○之指示，將砂石外
    運至安信砂石場並製作紀錄；(三)證人丙○○於偵訊時證稱簽
    約時約定土石要回填及夯實，並未同意或授權被告等人將土
    石賣掉，且被告等人將土石出賣亦未告知；(四)證人即溪尾公
    司負責人陳鴻傑於偵訊時證稱約定處理之營建廢棄混合物
    1651公噸是預估值，只要是拆除工程留下的營建廢棄物，運
    到溪尾公司，溪尾公司不會拒收；(五)臺中縣烏日鄉○○○段
    87地號土地建物查詢資料、大鐘印染公司與巴黎公司簽訂之
    大鐘印染臺中廠廠房、設備買賣、拆除暨廢棄物清運契約書
    、巴黎公司與上瑞公司簽訂之廠房、設備買賣、拆除暨廢棄
    物清運契約書、溪尾公司98年1月9日98溪科(物)字第0013號
    函暨檢附一般事業廢棄物委託處理契約書、營建混合物統計
    聯單、事業廢棄物委託共同處理管制遞送三聯單、上瑞公司
    與被告甲○○簽訂之承攬契約書、代保管單、佳平企業有限
    公司出貨單、安信展業有限公司過磅單、聯合出貨單，為其
    論罪之依據。
四、訊之被告戊○○固不否認受同案被告甲○○委託僱請砂石車
    司機陳崇彥、梁楸楠、黃奇聖載運土石，及找林奇宏在現場
    紀錄砂石車出貨次數及開立出貨之事實，惟堅詞否認有與同
    案被告甲○○共同竊盜犯行，辯稱：伊是受上瑞公司僱用，
    在現場負責灑水、環境衛生、場內安全等，因甲○○說砂石
    車不夠，叫伊幫忙叫，伊就幫他叫車，慣例上卡車出去要有
    單子，工程都是甲○○在處理的，之前就有砂石車在載，現
    場載運砂石的車輛，不止起訴書所載3輛砂石車，是甲○○
    自己叫的，伊不清楚砂石車是載去哪裡，因為伊都在現場負
    責等語。是以，本案關於被告戊○○有無罪責之關鍵厥為被
    告戊○○對於被告甲○○於該處挖取土石販賣之事實究有否
    或能否認識？經查：
(一)被告戊○○係上瑞公司實際負責人丁○○所僱用在大鐘印染
    公司臺中廠工地現場負責指揮拆除工程及工地維安之情，業
    經證人丁○○於本院審理時證述明確(見偵字第5417號卷第4
    6頁、本院98年10月26日審判筆錄第5頁)，並經被告戊○○
    坦認屬實；而本案查獲之3輛砂石車司機雖係被告戊○○所
    僱請，然同案被告被告甲○○於本院審理時業供稱：砂石車
    司機因為戊○○工程比較多，比較熟，比較容易叫，所以託
    戊○○叫車，砂石車司機的工資是伊付的，戊○○沒有插手
    整地回填的工作，是車輛進出他要指揮。伊有跟戊○○說砂
    石要載運到安信砂石場去，但他不知道其中的原因，他也沒
    有問等語(見本院98年10月26日審判筆錄第22頁)，且參諸上
    瑞公司與同案被告甲○○所簽訂承攬契約書第4條約定，甲○○整理回填工程所需機具車輛、人員皆由承攬人即甲○○
    自行負擔及處理等語觀之，顯見同案被告甲○○因施工需要
    ，確有僱請車輛、人員之必要，而被告戊○○為本件拆除工
    程現場負責人，甲○○因而為請其代為僱請砂石車，衡與常
    情無違，是被告戊○○辯稱其係受甲○○請託代為僱請砂石
    車及司機，尚非無據。
(二)證人即挖土機司機顏聰明於偵訊時證稱：伊是受僱於丁○○
    ，做整地工程，向丁○○領錢，戊○○是在現場指揮的，在
    現場要聽戊○○指示等語(見偵字第5417號卷第46頁)；證人
    即砂石車司機陳崇彥於偵訊時證稱：伊是受僱於戊○○，戊○○說做甲○○的工程，現場是戊○○指揮，他叫我們將砂
    石載去安信砂石場，伊去現場有跟甲○○接洽，甲○○說是
    他叫戊○○打電話給伊去現場的，薪水是向甲○○支領等語
    (見偵字第5417號卷第47至48頁)；證人即砂石車司機梁楸楠
    於98年4月13日偵訊時證稱：伊是受僱於戊○○，戊○○說
    做甲○○的工程，現場是戊○○指揮，戊○○叫伊將砂石載
    去安信砂石場，伊沒有跟甲○○接洽，薪水是向甲○○支領
    (見偵字第5417號卷第47至48頁)；證人即砂石車司機黃奇聖
    於偵訊時證稱：伊是老闆「臺北陳」叫伊去載運砂石，現場
    是戊○○指揮，他叫我們將砂石載去安信砂石場，伊沒有跟
    甲○○接洽，薪水是向老闆臺北陳支領(見偵字第5417號卷
    第47至48頁)；證人即現場紀錄砂石車出貨次數及開立出貨
    單之工人林奇宏於偵訊時供稱：是戊○○叫伊去現場幫忙紀
    錄載運砂石的出貨單，記載車牌號碼及載運的東西名稱，計
    算幾台車，薪資每天900元，但戊○○叫伊向甲○○領錢，
    現場是戊○○交代伊要做什麼事，砂石載往安信是甲○○交
    代要寫安信的等語(見偵字第5417號卷第14頁、第48頁)。渠
    等所述至多僅能證明被告戊○○僱請渠等於98年2月15日在
    本件工地現場挖取、載運土石之事實，且依上開證人陳崇彥
    、梁楸楠、黃奇聖、林奇宏等人所述，渠等薪水均係向甲○○支領，益徵被告戊○○供稱係受甲○○請託代為僱請砂石
    車司機等語，應可採信。而被告戊○○為上瑞公司在工地現
    場之負責人，負責工地現場維安、場內安全，已如前述，本
    案所查獲之砂石車，既均由被告戊○○受甲○○請託下代為
    僱請，則其依甲○○所告知之砂石車載運地點，縱有指揮砂
    石車司機將砂石載往安信砂石場等情，亦與其受委託事務無
    違，自不能因而遽認其與同案被告甲○○間係基於犯意聯絡
    ，實施本案竊盜犯行。
(三)再者，依證人即安信砂石場負責人黃炳森所述，98年2月15
    日當日載運至安信砂石場之土石級配計有76台車，而證人陳
    崇彥、梁楸楠、黃奇聖於警詢、偵訊時所述渠等載運土石次
    數分別為8次、4次、8次，合計車次為20台車，與證人黃炳
    森所述尚有56台車之差距，足徵現場載運砂石外送者，非僅
    本案查獲之3輛砂石車，其他車輛是否被告甲○○自行僱請
    ，衡情極有可能，而整地、回填並非戊○○所負責事務範圍
    ，本案為警查獲時，現場仍在進行被告戊○○所負責之拆除
    工程，被告戊○○就甲○○僱請砂石車將土石載運往安信砂
    石場，係將販賣土石與黃炳森，是否能有所悉，實屬有疑。
    蓋被告戊○○為上瑞公司施作本案工程之現場拆除、維安負
    責人員，其利害關係，與承攬施作整地、回填工程之被告甲○○並非一致，除非被告戊○○與被告甲○○有特殊之情誼
    ，或另有被告甲○○給付特定利益予被告戊○○之情形，否
    則，被告戊○○不致於掩護被告甲○○竊盜而罹於觸犯刑罰
    之風險，然本案並未查獲被告戊○○自被告甲○○獲有特定
    利益或與被告甲○○有特殊情誼之事證，則被告戊○○是否
    有共同竊盜之犯行？尚難認定，自不得以砂石車司機由被告
    戊○○通知僱請，即認其明知或可預見同案被告甲○○係竊
    取現場砂石之情。
(四)又陳崇彥於偵訊時固供述伊有詢問戊○○土石是否合法取得
    ，戊○○叫伊不要問那麼多，伊稍有懷疑砂石是否不法取得
    云云(見偵字第5417號卷第11頁)，陳崇彥此部分供述縱信屬
    實，然被告戊○○叫陳崇彥不要問那麼多之原因可能多端，
    亦有可能係出於事忙心急，或認陳崇彥只是臨時僱用之砂石
    車司機，毋庸多事之心態，尚不足以據此推論被告戊○○有
    竊取土石之意圖，而為不利被告戊○○之認定。
(五)至於證人丙○○、陳鴻傑於偵訊時所述，及卷附臺中縣烏日
    鄉○○○段87地號土地建物查詢資料、大鐘印染公司與巴黎
    公司簽訂之大鐘印染臺中廠廠房、設備買賣、拆除暨廢棄物
    清運契約書、巴黎公司與上瑞公司簽訂之廠房、設備買賣、
    拆除暨廢棄物清運契約書、溪尾公司98年1月9日98溪科(物)
    字第0013號函暨檢附一般事業廢棄物委託處理契約書、營建
    混合物統計聯單、事業廢棄物委託共同處理管制遞送三聯單
    、上瑞公司與被告甲○○簽訂之承攬契約書、代保管單、佳
    平企業有限公司出貨單、安信展業有限公司過磅單、聯合出
    貨單等書證，僅能證明被告甲○○未經大鐘印染公司同意，
    於整地回填過程中將該公司所有土地上之土石竊取變賣之事
    實而已，亦無從遽認被告戊○○有何與被告甲○○共同竊盜
    之犯行。
五、綜上所述，本案公訴人所舉之證據，既未達一般人均不致有
    所懷疑，而得確信被告戊○○涉有公訴意旨所指與被告甲○○共同竊盜之程度，無從說服本院形成被告戊○○有罪之心
    證；且本院在得依或應依職權調查證據之範圍內，復查無其
    他積極證據足以證明被告戊○○確有公訴意旨所指之犯行，
    是本案要屬不能證明被告戊○○犯罪，依刑事訴訟法第301
    條第1項規定，自應為被告戊○○無罪之諭知。
參、應適用之法條：
    依刑事訴訟法第284條之1、第299條第1項前段、第301條第1
    項，刑法第320條第1項，刑法施行法第1條之1第1項、第2項
    前段，判決如主文。
本案經檢察官乙○○到庭執行職務。
中    華    民    國    98    年    11    月    16    日
                  刑事第十七庭    法  官  簡芳潔
以上正本證明與原本無異。
如不服本判決應於收受送達後10日內向本院提出上訴書狀，並應
敘述具體理由；其未敘述上訴理由者，應於上訴期間屆滿後20日
內向本院補提理由書（均須按他造當事人之人數附繕本）「切勿
逕送上級法院」。
                                  書記官  呂苗澂
中    華    民    國    98    年    11    月    16    日
附錄論罪科刑法條全文：
中華民國刑法第320條
意圖為自己或第三人不法之所有，而竊取他人之動產者，為竊盜
罪，處5年以下有期徒刑、拘役或5百元以下罰金。
意圖為自己或第三人不法之利益，而竊佔他人之不動產者，依前
項之規定處斷。
前二項之未遂犯罰之。


司法院資訊處製作；財團法人民間司法改革基金會備份。
